【裁判字號】    94,易,426
【裁判日期】    950427
【裁判案由】    竊盜
【裁判全文】
臺灣宜蘭地方法院刑事判決               94年度易字第426號
公  訴  人  臺灣宜蘭地方法院檢察署檢察官
被      告  癸○○
                    （現另案於宜蘭監獄執行中）
上列被告因竊盜案件，經檢察官提起公訴（94年度偵字第1865號
），本院判決如下：
    主  文
癸○○連續竊盜，處有期徒刑參月，如易科罰金，以參佰元折算
壹日。
    事  實
一、癸○○前因竊盜案件，經判處拘役30日，於民國89年10月15
    日執行完畢。雖未構成累犯，惟竟不知悔改，仍基於意圖為
    自己不法之所有之概括犯意，先於（一）民國94年4月底某
    日，在宜蘭縣壯圍鄉○○路○段253號丑○○之車庫內，竊取
    發電機及破碎機各1台得手；（二）復於94年10月19日上午1
    時許，在宜蘭縣壯圍鄉○○路○段75號旁丁○○之資源回收
    場內，竊取手電筒1支得手後，為丁○○發現而報警查獲。
二、案經宜蘭縣警察局宜蘭分局、礁溪分局報請台灣宜蘭地方法
    院檢察署檢察官偵查起訴。
    理  由
一、被告癸○○對於上開事實欄（一）之犯行，於警訊、偵查及
    本院審理時均坦承不諱；對於事實欄（二）之犯行，於本院
    最後審理期日亦已坦承不諱，且有被害人丁○○於警訊、被
    害人丑○○於警訊及偵審中之證述可參，復有丁○○所出具
    之贓物認領保管單1紙在卷可憑。事證明確，被告犯行應堪
    認定。
二、核被告所為，係犯刑法第320條第1項之竊盜罪。被告先後2
    次犯行，時間緊接，犯罪構成要件相同，顯係基於概括犯意
    而為之，為連續犯，應依刑法第56條之規定論以一罪，並加
    重其刑。爰審酌被告年輕力壯、四肢健全，不思努力工作賺
    取所需，反以竊盜手段侵害他人財產權，且前已有竊盜前案
    ，仍不知悛悔，惟本件犯行對被害人造成之損害非鉅，及其
    生活狀況、智識程度不佳，又犯罪後尚能坦承犯行，知所悔
    悟之態度等一切情狀，量處如主文所示之刑，並諭知易科罰
    金之折算標準。
三、公訴意旨另以：被告基於意圖為自己不法所有之概括犯意，
    於下列時間、地點行竊：
（一）民國94年4月中旬某日下午4時許，在宜蘭縣宜蘭市○○路
      ○段15號被害人己○○住處，踰越該處窗戶後進入（無故
      侵入住宅部分未據告訴），竊取IC板10片、新台幣（下同
      ）2,000餘元之硬幣及遊戲機1台等物。復將其中IC板4片
      、遊戲機1台贈與不知情之子○○。
（二）同年4月下旬某日，在宜蘭縣壯圍鄉○○路○段228巷1號被
      害人辛○○所有已無人居住之住宅，竊取紹興酒、黃酒各
      2瓶及威士忌酒1瓶及1,500元。
（三）同年4月下旬某日，在宜蘭縣壯圍鄉○○路○段132巷1弄20
      號，竊取乙○○所有養殖魚池用之不銹鋼擋水版6片。
（四）同年4月下旬某日，在宜蘭縣壯圍鄉○○路○段126號，竊
      取壬○○所有養殖魚池用之不銹鋼擋水版6片，因認被告
      涉犯刑法第320條第1項、第321條第1項第2款之竊盜罪。
      經查：
四、按犯罪事實應依證據認定之，無證據不得推定其犯罪事實，
    刑事訴訟法第154條第2項定有明文。次按事實之認定應憑證
    據，如未能發現相當證據，或證據不足以證明，自不能以推
    測或擬制之方法為裁判之基礎；又認定不利於被告之事實，
    須依積極證據，苟積極證據不足為不利於被告事實之認定時
    ，即應為有利於被告之認定，更不必有何有利之證據（最高
    法院40年台上字第86號、30年上字第816號判例參照）。又
    被告之自白，不得作為有罪判決之唯一證據，仍應調查其他
    必要之證據，以察其是否與事實相符，刑事訴訟法第156條
    第2項定有明文。
五、公訴人認被告涉犯上開罪嫌，無非以被告於警訊中之自白、
    被害人己○○、辛○○、乙○○、壬○○於警訊中之證述、
    證人子○○、丙○○於警訊、偵查及審理中之證述、證人庚○○、戊○○、甲○○於審理中之證述及贓物認領保管單2
    紙資為論據。被告於偵查及本院審理時則堅決否認上開犯行
    ，辯稱：因為他於警訊時，警察稱有朋友指認他，要他承認
    ，否則就不把他送去開庭，要一直拖著，他因為施用毒品，
    頭昏昏的，又很緊張，所以就承認。他確實沒有做這幾件等
    語。
六、經查：
（一）被告對於被害人己○○、辛○○、乙○○、壬○○於警訊
      中之證述之證據能力不爭執，此部分均認有證據能力，先
      予敘明。至證人丙○○及子○○於警訊之證述，被告爭執
      其證據能力，且證人丙○○及子○○於偵查中業已到庭結
      證為與警訊相符之證述，則就證人丙○○及子○○於警訊
      中之證述均排除而不用，先予敘明。
（二）證人即礁溪分局警員庚○○、戊○○、甲○○均到院證稱
      ，被告於警訊時身體狀況良好，並無異狀等語，並經結證
      在卷（本院卷第35至38頁、63頁）。是被告辯稱警訊時伊
      施用毒品，頭昏昏的等語，應不足採。被告又辯稱警員要
      他承認，否則就不把他送去開庭，他因此即為不實陳述等
      語，亦與常情不符，不足採信。應認被告於警訊之陳述係
      出於任意性，而有證據能力，被告認其於警訊之自白無證
      據能力，尚無足採。惟被告於警訊中之自白雖屬真實，惟
      仍應有其他補強證據證明其自白之真實性，詳述如後。
（三）關於被告涉嫌理由欄三（二）、（三）、（四）犯行部分
      ：
  １、證人丙○○於偵查證稱：「．．．我記得是當天下午約2
      點，癸○○問我有無看到他藏放的白鐵片約30片左右，他
      說將鐵片藏在我鄰居家的後面空地。．．．癸○○說曾在
      4月底時，在大福海邊一戶人家，偷了一些酒，好像是陳
      紹酒等大約4罐及現金1,500元」等語明確（94偵1865號卷
      第50頁）。至證人丙○○於本院審理時雖到院證稱：伊患
      有憂鬱症，有服用精神科藥物，伊聽錯被告所講的話，伊
      在警訊時是說好像聽過被告講過有竊取上開物品，但事後
      伊再問被告，被告稱並無此事等語。惟證人丙○○經檢察
      官為反詰問時，證稱: 伊係在警訊筆錄製作完後數日即向
      被告查證等語。然查證人丙○○於94年5月4日警訊筆錄製
      作完成後，於94年10月25日於偵查中仍與其於警訊時為相
      同證述，可見證人丙○○稱向被告查證等語為不可採。其
      於本院審理時所為證述顯有瑕疵，應認其於偵查中之陳述
      較為可信。惟查，證人丙○○於偵查中之陳述雖屬真實，
      惟其所證之內容乃係被告向證人丙○○所為之陳述，性質
      上就證明本件竊盜犯行之有無乙事，應屬傳聞證據，並非
      證人丙○○就被告竊盜之事親自見聞之經過。又被告所為
      之上開陳述，亦屬被告在丙○○面前所作不利於自己之自
      白，而此自白仍應有其他補強證據相佐，以證明被告自白
      之真實性。
  ２、又被害人辛○○、乙○○、壬○○於警訊中之證述，均僅
      能證明渠等物品失竊之事實，不能證明被告即為竊取渠等
      物品之人，此部分尚難作為被告自白之補強證據。
  ３、再者，本件並未查獲被害人辛○○所失竊之紹興酒、黃酒
      各2瓶及威士忌酒1瓶及1,500元。又被害人乙○○、壬○○所失竊之不銹鋼擋水版各6片，則係在宜蘭縣壯圍鄉○○路○段201巷20號後方為證人邱正雄所發現，而邱正雄亦
      證稱不知何人所放置等語，有證人邱正雄於警訊之證述可
      參（警礁刑字第0940002046號卷第11至12頁），顯見該物
      並非於被告持有中遭查獲，益見該等物品是否為被告所竊
      取，仍有可疑。
（四）關於被告涉嫌理由欄三（一）犯行部分：
  １、證人子○○於偵查中結證證稱：「癸○○在今年4月間有
      拿IC板及遊戲機台等物來找我，他說是朋友不要給他的，
      事後我拿上開東西到大福路的一間材料行，老闆娘告訴我
      她店內之前也有IC板、遊戲台失竊，而且東西與我拿給她
      修理的相同，我才知道可能是癸○○偷來的」等語（94偵
      2187號卷第17頁）。惟伊於本院審理時則證稱：「．．．
      癸○○交給我的遊戲機台及IC板已經不堪使用，但被害人
      說他遺失的東西是新的。．．．因為警察說要辦癸○○竊
      盜，叫我跟癸○○商量，擔下這竊盜案件，礁溪的警察說
      如果他承認，就以函送的方式處理，所以我才問癸○○要
      不要承認，他就同意承認。．．．（提示偵2187號卷第17
      頁）我所說的相同，是說IC板的樣式相同，但外殼不同，
      如果是一樣的東西，老闆領回去就好，為何要報警。」（
      本院卷第65、67頁）與偵查中所述顯有差異。是其於偵查
      中所述，是否可信，已有可疑。
  ２、再者，被害人己○○於警訊中證稱：「據我鄰居描述稱竊
      賊是從後門侵入行竊，現場有停放一部鐵灰色喜美牌自小
      客車，而常到我家修理遊戲機一名綽號『阿狸』之男子是
      駕駛該車，所以我懷疑是他行竊的」等語，並未指證被告
      涉有竊盜犯嫌。而證人子○○綽號「阿狸」，此為其於本
      院審理時證述在卷（本院卷第66頁），則行竊之人究係被
      告或子○○或其他人，仍難遽為認定。
  ３、況且，本件並未查獲證人子○○所稱由被告交付之遊戲機
      台及IC板，則被告所交付與證人子○○之遊戲機台及IC板
      ，究是否即為被害人己○○所失竊之物，亦屬有疑，實難
      徒憑證人子○○於偵查中之證述，即認被告有為此部分之
      犯行。
（五）綜上所述，本院認依公訴人所舉證據，對被告是否涉犯理
      由欄三（一）至（四）之犯行，仍有合理之可疑。依「罪
      證明疑，利於被告」之證據法則，則不得遽為不利被告之
      認定。此外，復查無證據證明被告涉犯公訴人所指之上開
      犯行，不能證明被告犯罪。惟公訴人認此部分與前揭論罪
      科刑部分有連續犯之裁判上一罪關係，爰不另為無罪之諭
      知。
據上論斷，應依刑事訴訟法第299條第1項前段，刑法第56條、第
320條第1項、第41條第1項，罰金罰鍰提高標準條例第1條前段、
第2條判決如主文。
本案經檢察官吳宇青到庭執行職務
中    華    民    國    95    年    4     月    27    日
                  刑事第二庭   審判長法  官  林明山
                                     法  官  蘇錦秀
                                     法  官  謝佩玲
以上正本證明與原本無異。
如不服本判決，應於判決送達後10日內，向本院提出上訴狀。（
應附繕本）告訴人或被害人如對於本判決不服者，應具備理由請
求檢察官上訴，其上訴期間之計算係以檢察官收受判決正本之日
期為準。
                                     書記官  藍友隆
中    華    民    國    95    年    5    月     1    日
附錄法條：
刑法第320條第1項
(普通竊盜罪、竊佔罪)
意圖為自己或第三人不法之所有，而竊取他人之動產者，為竊盜
罪，處5年以下有期徒刑、拘役或5百元以下罰金。


司法院資訊處製作；財團法人民間司法改革基金會備份。
